臺灣桃園地方法院民事判決　　　　　　　95年度訴字第1970號
原　　　告　甲○○
兼上　一人
訴訟代理人　乙○○
被　　　告　丙○○
上列當事人間因傷害等案件，原告提起刑事附帶民事訴訟請求損
害賠償，經本院刑事庭以95年度桃附民字第68號裁定移送前來，
本院於民國96年6 月7 日言詞辯論終結，判決如下：
    主  文
被告應給付原告乙○○新臺幣壹拾柒萬壹仟元及自民國九十五年
九月八日起至清償日止，按週年利率百分之五計算之利息。
原告其餘之訴均駁回。
訴訟費用由被告負擔百分之十五，原告乙○○負擔百分之十四，
餘由原告甲○○負擔。
本判決第一項得假執行。
原告其餘假執行之聲請駁回。
    事  實
甲、原告方面：
一、聲明：
  (一)被告應給付原告甲○○新台幣（下同）784,000 元、乙○○
    350,000 元及均自起訴狀繕本送達翌日起至清償日止，按週
    年利率百分之五計算之利息。
  (二)願供擔保請准宣告假執行。
二、陳述：
  (一)被告與原告甲○○有購物糾紛，竟於民國95年2 月21日23時
    許，夥同10幾名姓名不詳之成年男子，分持木棍、鐵棒，撬
    開原告甲○○位於桃園縣中壢市○○○路693 號住處兼店面
    之鐵門，入內敲打石雕佛像、木頭藝品等物，致石雕佛像、
    木頭藝品等物破損、毀壞，並持棍棒毆打原告乙○○及甲○
    ○，致原告乙○○受有腦震盪未伴有意識喪失、頭皮裂傷約
    6 公分、耳郭之開放性傷口、前胸、後背、上、下肢多處挫
    傷瘀青之傷害；原告甲○○則受有右手大拇指指骨骨折、頭
    部、頸部多處挫傷之傷害。被告上開傷害及毀損之行為，業
    經鈞院95年度桃簡字第1430號判處被告有罪在案。
  (二)原告依民法第184 條第1 項前段、第193 條第1 項及第195
    條第1 項規定，請求被告賠償下列損害：
    1.原告甲○○部分：被告毀損原告甲○○所有如附表所示之
      物品，損失金額784,000元。
    2.原告乙○○部分：
      (1)醫療費用：30,949元。
      (2)財物損失：手機20,000元、眼鏡3,000 元及玉佩6,000
        元，合計29,000元。
      (3)薪資損失：前在其父甲○○經營的雕塑藝品店幫忙，每
        月薪資約為4 萬元，爰請求以每個月3 萬元計算6 個月
        之薪資損失計180,000 元。
      (4)精神慰撫金：110,051 元。
      (5)合計350,000 元。
三、證據：提出天晟醫院醫療費用收據12紙、診斷書2 件、民俗
    療養法中心收據1 件、照片10張、中國廣州萬途適貿易有限
    公司收據1 件為證。
乙、被告方面：
一、聲明：原告之訴駁回。
二、陳述：
  (一)沒有帶人去砸店傷人。
  (二)對原告乙○○部分：
    1.醫療費用30,949元無意見。但民俗療法中心之收據不能證
      明。
    2.不清楚原告乙○○有財物損失。
    3.原告乙○○當時沒有上班工作，存摺影本不能為薪資證明
      。
    4.精神賠償太高。
  (三)原告甲○○部分：
    1.發生事情時是在路邊，沒有進入原告家中，否認有毀損雕
      像藝品、鐵門等物品。
    2.原告提出中國廣州萬途適貿易有限公司開立之收據不能證
      明。
三、證據：無。
丙、本院依職權調閱本院95年度桃簡字第1430號刑事偵審案卷。
    理  由
壹、程序部分：
    按訴狀送達後，原告不得將原訴變更或追加他訴，但請求之
    基礎事實相同、擴張或減縮應受判決事項之聲明者，不在此
    限，民事訴訟法第255 條第1 項第2 款、第3 款分別定有明
    文。本件原告提起附帶民事訴訟原告乙○○部分原請求被告
    應給付原告乙○○醫療費用30,949元、長期復健費用96,000
    元及非財產上損失189,051 元，合計為316,000 元；嗣於本
    院刑事庭移送民事庭後，在民事訴訟進行中先於96年1 月5
    日以書狀追加請求財物損失43,000元（玉佩20,000元、手機
    23,000元），並將非財產上損失變更為6 個月薪資損失240,
    000 元；復於96年3 月15日言詞辯論期日以言詞變更其聲明
    為如前揭事實欄聲明所示合計350,000 元。核上開訴之變更
    係屬擴張或減縮應受判決之聲明，且追加部分與起訴請求之
    基礎事實同一，並已據原告乙○○繳納裁判費，合於前揭民
    事訴訟法第255 條第1 項但書第2 款、第3 款規定，應予准
    許。
貳、實體部分：
一、被告於95年2 月21日23時許夥同10幾名姓名不詳之成年男子
    ，分持木棍、鐵棒，進入桃園縣中壢市○○○路693 號甲○
    ○兼作營業處所之住處，毀損原告甲○○置於其內之石雕佛
    像、木頭藝品等物，並持棍棒毆打原告乙○○，致原告乙○
    ○受有腦震盪未伴有意識喪失、頭皮裂傷約6 公分、耳郭之
    開放性傷口、前胸、後背、上、下肢多處挫傷瘀青之身體傷
    害等事實，業據現場證人許雅婷及桃園縣警察局中壢分局警
    備隊長劉邦誠於刑事案件偵查中證述在卷（見臺灣桃園地方
    法院95年度偵字第7643號卷第7 、25頁），核與原告指述之
    情節相符，並有華揚醫院及天晟醫院診斷證明書各1 紙及照
    片24張附刑事卷可稽（見同上偵卷第18-20 頁）。而被告因
    此傷害、毀損之行為，經本院刑事庭以95年度桃簡字第2271
    號判處有期徒刑6 月確定在案，亦經本院依職權調閱上開刑
    事卷宗核閱屬實，原告主張被告毀損物品及傷害行為之事實
    堪認為實在。
二、原告因被告之侵權行為，請求損害賠償，分述如下：
  (一)原告乙○○部分：
    按因故意或過失，不法侵害他人之權利者，負損害賠償責任
    ；又不法侵害他人身體、健康者，被害人雖非財產上之損害
    ，亦得請求賠償相當之金額；民法第184 條第1 項前段、第
    195 條第1 項前段分別定有明文。原告乙○○因被告不法侵
    權行為受有傷害已如前述，原告乙○○請求被告負損害賠償
    責任，於法有據。茲就原告乙○○請求之各項費用，分述如
    下：
    1.醫療費用部分：
      原告乙○○於95年2 月21日晚間被毆傷至天晟醫院住院治
      療，計支出醫療費用30,949元，有天晟醫院診斷證明書2
      紙及醫療費用收據12紙附卷可稽（見本院卷第27-34 頁）
      ，復為被告所不爭執，原告此部分請求，應予准許。另原
      告請求長期復健費用96,000元，固提出傳統民俗療法中心
      收據1 紙為佐（見本院卷第26頁），惟原告所受傷害為頭
      皮裂傷、耳郭之開放性傷口、胸背上下肢多處挫傷瘀青之
      身體上外傷，有診斷證明書在卷可稽（見本院卷第35-36
      頁），並無證據證明所受傷害有須復建治療之必要，而該
      民俗療法中心之收據並未載明究作何必要之復建治療，是
      該收據不能證明係屬必要之醫費費用支出，原告乙○○此
      部分不能准許。
    2.財物損失部分：
      原告乙○○雖主張受有財務毀損之損失，含手機20,000元
      、眼鏡3,000 元及玉佩6,000 元，惟未舉證以實其說，此
      部分難予准許。
    3.薪資損失部分：
      原告乙○○主張原在其父甲○○經營的雕塑藝品店幫忙，
      每月之薪資約為4 萬元，並提出甲○○轉帳匯入薪資之帳
      戶存摺影本為憑，被告雖否認該轉帳款為薪資，惟原告乙
      ○○在其父甲○○開設雕塑藝品店幫忙經營，足以推認應
      受有薪資之給付，而甲○○確有匯款入乙○○帳戶之事實
      ，原告主張受有薪資給付可堪採信。又原告乙○○為研究
      所畢業，應有3 萬元薪資之工作能力，而原告乙○○被毆
      傷住院8 日，醫治之需要日數為1 個月，有診斷證明書在
      卷可稽（見本院卷第35頁），是原告乙○○請求受傷不能
      工作之薪資損失應以1 個月30,000為合理，應予准許，逾
      此範圍之請求難認有據，應予駁回。
    4.精神賠償部分：
      按非財產上之損害賠償，應以實際加害之情形、被害人所
      受精神上痛苦之程度、賠償權利人之身分地位、經濟能力
      ，並斟酌賠償義務人之經濟狀況、可歸責之程度等定之。
      查原告乙○○因被告之傷害行為而受傷，精神上受有痛苦
      應屬無疑，原告請求精神慰撫金誠屬有據。本院審酌原告
      乙○○係69 年2月13日生、研究所畢業，在其父甲○○經
      營之藝品店任職，財產有土地1 筆，並投資公司營利；被
      告係64年12月10 日 生、高職畢業，前經營餐廳已結束營
      業，財產有土地2 筆，汽車1 部；業據兩造自承在卷，並
      有附於刑事偵查卷宗調查筆錄及本院卷附財產歸屬資料清
      單可參；又審酌原告乙○○無故被毆傷，住院8 日，傷勢
      非輕，出院後復多次往返醫院就診、期間，及被告之故意
      傷害行為等一切情狀，認原告請求精神賠償110,051 元尚
      屬適當，應予准許。
  (二)原告甲○○部分：
    1.按不法毀損他人之物者，被害人得請求賠償其物因毀損所
      減少之價額。又負損害賠償責任者，除法律另有規定或契
      約另有訂定外，應回復他方損害發生前之原狀。前項情形
      ，債權人得請求支付回復原狀所必要之費用，以代回復原
      狀。民法第196 條、第213 條分別定有明文。又當事人主
      張有利於己之事實者，就其事實有舉證之責任。但法律別
      有規定，或依其情形顯失公平者，不在此限。民事訴訟法
      第277 條亦有明文。
    2.原告甲○○主張被告毀損其所有之雕塑藝品之事實，固有
      刑事卷附照片及原告於本院所提照片為證（見本院卷第47
      -56 頁），惟原告被毀損之物品品項、數量無法從刑事卷
      證資料中確認，被毀損之物品是否即為原告主張如附表所
      示物品，已難確認，原告雖提出中國廣州萬途適貿易公司
      之收據證明如附表所示物品購入之品項價格，惟私文書之
      真正，如他造當事人有爭執者，則舉證人應負證其真正之
      責（最高法院47年台上字第1784號判例參照），原告所提
      出之收據為私文書，被告否認真正，自應由原告舉證證明
      。又該些藝品毀損程度為何？減少之價額及修復之費用為
      何？均未見原告舉證說明，本院無從依心證定其數額，而
      上開損害事項及數額，並非不能證明或證明顯有困難者，
      ，原告未予證明此部分之損失為真正，所為請求難予准許
      。
  (三)綜上所述，原告乙○○基於侵權行為之法律關係請求被告給
    付171,000 元及自起訴狀繕本送達翌日即95年9 月8 日起至
    清償日止按週年利率5 ％計算之利息，為有理由，應予准許
    ；逾此部分之請求，為無理由，應予駁回。原告甲○○部分
    為無理由，應予駁回。
  (四)假執行之宣告：
    本件第一項部分，因所命給付之金額未逾500,000 元，應依
    職權宣告假執行。至原告敗訴部分，其假執行之聲請已失所
    附麗，應予駁回。
三、本件事證已臻明確，兩造其餘主張陳述及所提證據，經核與
    本件判決之結果均無影響，爰不另一一論述，併此敘明。
四、據上論結，本件原告之訴為一部有理由，一部無理由，依民
    事訴訟法第79條、第389 條第1 項第5 款，判決如主文。
中　　華　　民　　國　　96　　年　　6 　　月　　28　　日
                  民事第二庭    法　官　蔡寶樺
以上正本，係照原本作成。
如對本判決上訴，須於判決送達後20日內向本院提出上訴狀
中　　華　　民　　國　　96　　年　　6 　　月　　28　　日
                                書記官　謝至菁
┌─────────────────────────────────┐
│附表：                                          95年度訴字第1970號│
├──┬───────────┬──────────┬───────┤
│編號│項目                  │ 金       額        │  備      註  │
├──┼───────────┼──────────┼───────┤
│ 1  │漢白玉石雕佛像乙尊    │人民幣30,000元      │依96年1 月2 日│
│    │（H-152 ㎝、W-50㎝）  │折合新台幣126,000元 │兌換匯率1 元人│
├──┼───────────┼──────────┤民幣換4.2 元新│
│ 2  │漢白玉石雕佛像乙尊    │人民幣45,000元      │台幣折合。    │
│    │（H-190 ㎝、W-60㎝）  │折合新台幣189,000元 │              │
├──┼───────────┼──────────┤              │
│ 3  │漢白玉立碑乙座        │人民幣60,000元      │              │
│    │（H-150 ㎝、W-50㎝）  │折合新台幣252,000元 │              │
│    ├───────────┼──────────┼───────┤
│    │編號1、2、3之運費及關 │新台幣123,000元     │              │
├──┼───────────┼──────────┼───────┤
│ 4  │檜木彌勒佛乙尊        │新台幣 60,000元     │整修後以30,000│
│    │（H-85㎝、W-45㎝）    │                    │元賣出，損失  │
├──┼───────────┼──────────┼───────┤
│ 5  │鐵捲門修復（含小鐵門）│新台幣34,000元      │              │
├──┴───────────┼──────────┼───────┤
│      合                 計 │新台幣784,000元     │              │
└──────────────┴──────────┴───────┘
